---
title: "Act1 La normal multivariada C_IACD_Estadística"
author: "A01750164 | Paul Martín García Morfín"
date: "2022-09-24"
output:
  word_document: default
  html_document: default
---

```{r setup, include=FALSE}
knitr::opts_chunk$set(echo = TRUE)
```

# La normal multivariada

1. Hallar el procedimiento para el cálculo de probabilidad de que P(X1 <= 2, X2 <= 3) con X1, X2 se distribuyen Normal con $\mu=(\mu_1=2.5,\mu_2=4)$ y $\sum=\begin{equation}\begin{bmatrix}1.2& 0\\ 0 & 2.3\\ \end{bmatrix} \end{equation}$

```{r}
x = c(2, 3)
miu = c(2.5, 4)
sigma = matrix(c(1.2, 0, 0, 2.3), nrow = 2)
library(mnormt)
pmnorm(x, miu, sigma)
```

2. Grafique la anterior distribución bivariada del problema 1.

```{r}
x = seq(-2, 5, 0.1) 
y = seq(-2, 5, 0.1)
f = function(x, y) dmnorm(cbind(x, y), miu, sigma)
z = outer(x, y, f)
#create surface plot
persp(x, y, z, theta=-30, phi=25, expand=0.6, ticktype='detailed', col = "pink")
```

3. Grafique los contornos de la anterior distribución normal bivariada correspondiente a las alturas de  0.01, 0.03, 0.05, 0.07, 0.1

```{r}
#create contour plot
contour(x, y, z, col = "blue", levels = c(0.01, 0.03, 0.05, 0.07, 0.1), xlim=range(x), ylim=range(y), zlim=range(z))
```

4. Aplique una prueba de normaldad bivariada a los siguientes datos (datos.csv) para un nivel de significación de 0.05

```{r}
M = read.csv("Data/datos.csv")
p = 2 # Indica que se trata de dos variables

# Vector de medias
X = colMeans(M)
# Matriz de covarianza
S = cov(M)
# Distancia de Mahalanobis
d2M =  mahalanobis(M, X, S)

# Multinormalidad Test gráfico Q-Q Plot
plot(qchisq(((1:nrow(M)) - 1/2)/nrow(M), df=p), sort(d2M))
abline(a=0, b=1, col="red")

# Test de Multinomalidad: Método Sesgo y kurtosis de Mardia
library(MVN)
mvn(M, subset=NULL, mvn="mardia", covariance=FALSE, showOutliers=FALSE)
```

Las pruebas de normalidad de Anderson-Darling dan como resultado que la variable X no se distribuye como una normal, pero la variable Y sí pertenece a una normal. Sin embargo, la prueba de Mardia, junto con los métodos de sesgo y curtosis, dan como resultado que existe multinormalidad entre las variables. 
