---
title: "Act7 Series de tiempo C_IACD_Estadística"
author: "A01750164 | Paul Martín García Morfín"
date: "2022-11-15"
output:
  word_document: default
  html_document: default
---

```{r setup, include=FALSE}
knitr::opts_chunk$set(echo = TRUE)
```

# Introducción a series de tiempo

Usa los datos de las ventas de gasolina en una estación de servicio para analizar modelos de pronósticos de la serie de tiempo:

| Semana | 1 | 2 | 3 | 4	| 5	| 6 |	7 |	8 |	9 | 10 | 11 | 12 |
| Galones de gasolina (miles) | 17 | 21 | 19 | 23 |	18 | 16 | 20 | 18 | 22 | 20 | 15 | 22 |
 
```{r}
t = c(1, 2, 3, 4, 5, 6, 7, 8, 9, 10, 11, 12)
y = c(17,	21,	19,	23,	18,	16,	20,	18,	22,	20,	15,	22)
n = 12
```

## Utiliza los métodos de suavizamiento:

### Promedios móviles

```{r}
p = NA
e = NA
for(i in 1:(n-3)){
  p[i+3]=(y[i]+y[i+1]+y[i+2])/3; e[i+3] = p[i+3] - y[i+3]
} 
T = data.frame(t, p, y, e^2)
CME = mean(e^2, na.rm=TRUE)
cat("CME = ", CME)
plot(t, y, type="o", col="red")
x = (3+1):n
lines(x,p[x],type="o", col="blue")
```

### Promedios móviles ponderados

```{r}
p2 = NA
e2 = NA
for(i in 1:(n-3)){
  p2[i+3] = (1/6)*y[i] + (2/6)*y[i+1] + (3/6)*y[i+2]
  e2[i+3] = p2[i+3] - y[i+3]
}
T2 = data.frame(t, p2, y, e2^2)
CME2 = mean(e2^2, na.rm=TRUE)
cat("CME = ", CME2)
plot(t, y, type="o", col="red")
x = (3+1):n
lines(x, p2[x], type="o", col="blue")
```

### Método de suavizamiento exponencial

```{r}
p3 = NA
e3 = NA
p3[1] = y[1]
p3[2] = y[1]
a = 0.20
for(i in 2:n){
  p3[i] = a*y[i-1]+(1-a)*p3[i-1]
  e3[i] = y[i]- p3[i]
}
T3 = data.frame(t, p3, y, e3^2)
CME3 = mean(e3^2, na.rm=TRUE)
cat("CME = ", CME3)
plot(t, y, type="o", col="red")
x = 2:n
lines(x, p3[x], type="o", col="blue")
```

### Utiliza varios valores de $\alpha$ en el método de suavizamiento hasta encontrar el valor de  que minimice el CME.

- Con $\alpha = 0.15$

```{r}
p3 = NA
e3 = NA
p3[1] = y[1]
p3[2] = y[1]
a = 0.15
for(i in 2:n){
  p3[i] = a*y[i-1]+(1-a)*p3[i-1]
  e3[i] = y[i]- p3[i]
}
T2 = data.frame(t, p3, y, e3^2)
CME3 = mean(e3^2, na.rm=TRUE)
cat("CME = ", CME3)
plot(t, y, type="o", col="red")
x = 2:n
lines(x, p3[x], type="o", col="blue")
```

- Con $\alpha = 0.25$

```{r}
p3 = NA
e3 = NA
p3[1] = y[1]
p3[2] = y[1]
a = 0.25
for(i in 2:n){
  p3[i] = a*y[i-1]+(1-a)*p3[i-1]
  e3[i] = y[i]- p3[i]
}
T2 = data.frame(t, p3, y, e3^2)
CME3 = mean(e3^2, na.rm=TRUE)
cat("CME = ", CME3)
plot(t, y, type="o", col="red")
x = 2:n
lines(x, p3[x], type="o", col="blue")
```

- Con $\alpha = 0.175$

```{r}
p3 = NA
e3 = NA
p3[1] = y[1]
p3[2] = y[1]
a = 0.175
for(i in 2:n){
  p3[i] = a*y[i-1]+(1-a)*p3[i-1]
  e3[i] = y[i]- p3[i]
}
T3 = data.frame(t, p3, y, e3^2)
CME3 = mean(e3^2, na.rm=TRUE)
cat("CME = ", CME3)
plot(t, y, type="o", col="red")
x = 2:n
lines(x, p3[x], type="o", col="blue")
```

## Concluye sobre cuál de los modelos usados es el mejor

Para este caso parece ser que el modelo de suavizamiento exponencial con $\alpha = 0.175$ es el que mejor se ajusta a nuestros datos y a su tendencia según la métrica del CME, pues tiene el valor más bajo de todos los métodos utilizados, siendo igual a 8.959901. 

## Predice cuáles son las ventas de gasolina esperadas para la semana 13

```{r}
F13 = 0.175*22 + 0.825*18.48061
cat("Ventas de gasolina esperadas para la semana 13: $", F13)
```


